【裁判字號】    92,台上,1707
【裁判日期】    920403
【裁判案由】    違反毒品危害防制條例
【裁判全文】
最高法院刑事判決                              九十二年度台上字第一七０七號
      上訴人  甲○○
右上訴人因違反毒品危害防制條例案件，不服台灣高等法院台南分院中華民國九十二
年一月七日第二審判決（九十一年度上訴字第六九一號，起訴案號：台灣雲林地方法
院檢察署九十年度偵字第二四五五、二四五六號），提起上訴，本院判決如左：
    主  文
原判決撤銷，發回台灣高等法院台南分院。
    理  由
本件原判決認定上訴人甲○○另案交付管束期間，不知悛悔，竟基於意圖營利之概括
犯意，於民國八十九年六月中旬某日、七月初某日、七月中旬某日及同年八月六日下
午四、五時許止，連續在雲林縣古坑鄉水碓村往荷苞村過嘉南水圳三十公尺轉彎處柳
丁園路旁，販賣第二級毒品安非他命四次，每次新台幣（下同）三千元至六千元不等
予陳義昌施用（第一至三次，每次三千元，第四次六千元），販賣所得共一萬五千元
。復於同年八月二十二日、二十三日，連續在古坑鄉東和村往荷苞村之水圳旁，販賣
安非他命二次，每次半錢二千元，予賴正信施用，販賣所得共四千元等情。因而將第
一審判決撤銷，改判仍論處上訴人連續販賣第二級毒品罪刑（累犯），固非無見。
惟查：一行為而觸犯數罪名，從一重處斷，刑法第五十五條規定甚明。證人陳義昌於
八十九年八月十日為警查獲時，扣得其持有之第一級毒品海洛因九小包、海洛因殘渣
袋五個、第二級毒品安非他命十小包、安非他命殘渣袋二個。並據其於警訊供稱上開
查扣之毒品均係向綽號「炎吉」之上訴人，以安非他命六千元、海洛因七千元之價格
購得（見八十九年度偵字第三二四三號偵查卷影本第一頁、第五頁），復於第一審證
稱：安非他命及海洛因係同時買的等語（見一審卷第八十一頁）。如果所述屬實，上
訴人即係以一個販賣毒品行為，同時販賣海洛因與安非他命，已觸犯毒品危害防制條
例第四條第一項販賣第一級毒品罪與同條第二項之販賣第二級毒品罪之想像競合犯，
依上開規定，應從一重販賣第一級毒品罪。而其販賣第一級毒品罪之事實，雖未經檢
察官起訴，但既係與起訴之販賣第二級毒品罪有想像競合關係，為裁判上一罪，為起
訴效力所及，自應併予審判。故該證人所述是否屬實，攸關法律之適用，自應詳加調
查說明。乃原審未詳酌全部卷證資料，切實調查說明，遽採用陳義昌之部分證詞，論
以上訴人連續販賣第二級毒品罪刑，難謂無調查未盡及理由不備之違誤。上訴意旨指
摘原判決不當，非全無理由，應認有撤銷發回更審之原因。
據上論結，應依刑事訴訟法第三百九十七條、第四百零一條，判決如主文。
中      華      民      國    九十二    年      四      月      三      日
                              最高法院刑事第八庭
                                  審判長法官  莊  登  照
                                        法官  洪  明  輝
                                        法官  黃  一  鑫
                                        法官  魏  新  和
                                        法官  林  秀  夫
      右正本證明與原本無異
                                              書  記  官
中      華      民      國    九十二    年      四      月      七      日


司法院資訊處製作；財團法人民間司法改革基金會備份。
